【裁判字號】    91,自,36
【裁判日期】    920102
【裁判案由】    誹謗
【裁判全文】
臺灣花蓮地方法院刑事判決                            九十一年度自字第三六號
    自  訴  人  丁○○  男  五.
    自訴代理人  林武順律師
    被      告  甲○○  男  四.
右列被告因誹謗案件，經自訴人提起自訴，本院判決如左：
    主  文
甲○○散布文字，指摘足以毀損他人名譽之事，處拘役伍拾日，如易科罰金，以佰
元折算壹日。
    事  實
一、甲○○係友山營造有限公司（下簡稱友山公司）負責人，該公司承攬國防部通信
    資訊指揮部之通信管道工程，於民國九十一年五月七日十六時許，在花蓮市○○
    路、水源路段作業時，因遭花蓮縣政府工務局土木課課長丁○○以交通受阻、塵
    土飛揚等理由，要求暫停施工，致甲○○心生不滿，其明知丁○○於翌日（八日
    ）下午五時三十分許，並未至中正路與明禮路口之工地向甲○○索取賄款，竟基
    於散布於眾，誹謗他人名譽之犯意，於九十一年六月間，以友山公司九十一年五
    月十七日友中字第三號函，向中國時報、自由時報、更生日報等報社之花蓮辦事
    處表示：「花蓮縣政府工務局土木課長索賄不成濫用職權．．．傍晚許課長隻身
    親至工地找本人云：此乃重要路段若要繼續施工必須打通各部門才得順利進行，
    本人回應凡是皆依合法程序進行，何需再支付其他費用，遭本人斷然拒絕後課長
    說可能會有麻煩即行離去」等不實言論，而散布文字，指摘不實事實。嗣由不知
    情之記者將內容刊載於各媒體，足以毀損丁○○之名譽。
二、案經被害人丁○○提起自訴。
    理  由
一、訊據被告甲○○固坦承伊發函向各報社載明上開文字，然矢口否認上開犯行，辯
    稱：丁○○確實於上開時間至工地向伊索賄，且伊發函之目的係因記者報導不實
    ，誤認該公司未經核准即開工，伊始發函向報社澄清，並無誹謗丁○○之意云云
    。然經訊之證人即被告僱請之工人庚○○到庭證稱：五月八日傍晚有一位自稱縣
    政府之人找被告，但是否是該人是否是自訴人，伊並無印象。該男子至工地時，
    尚未吃便當，伊平常吃便當之時間為下午五時三十分至六時間，且並未聽到該人
    說要拿錢打通關節之語，僅知該男子與被告談話後不歡而散。是以，證人庚○○
    經當庭詳細指認自訴人是否係當日至工地與被告交談之人後，仍表示無印象，故
    被告所辯應屬可疑。次查，依證人庚○○上開所述，該男子至工地之時間應為下
    午五時三十分之前，然自訴人丁○○於九十一年五月八日下午三時三十分許公出
    ，與內政部營建署東區工程組職員乙○○至花蓮市○○路勘查下水道工程，其職
    務由土木課技士己○○代理，嗣自訴人於下午五時許返回辦公室，此業據證人己○○、乙○○到庭證述在卷，並有職員外出登記簿影本一份在卷可參。證人乙○○另證稱：伊與自訴人並未至中正路與明禮路附近，證人己○○則證稱：自訴人
    將近下午五時進入辦公室，之後他未再離開辦公室，伊於晚上六時與自訴人一同
    離開等語。又證人即花蓮縣政府人事室課員杜周億在庭證稱：伊平常將簽到退簿
    放在穿堂，最早於晚上六點收冊，不允許由同仁隔天辦簽退等語，堪認自訴人當
    日於下午五時三十分至六時之間辦理簽退，並有九十一年度簽到退簿在卷可稽。
    故自訴人自當日下午五時起至六時止，均在花蓮縣政府內。是以，證人庚○○見
    有自稱花蓮縣政府之人至工地與被告交談之時間，既在下午五時三十分之前，次
    依證人己○○、乙○○、杜周億證詞內容推知，自訴人於瑞美路勘查工程後，即
    於下午五時返回花蓮縣政府，並未外出，至六時許始離開，故其上開時間應仍在
    花蓮縣政府辦公，堪認五月八日至工地與被告交談之人應非自訴人。被告稱自訴
    人向其索賄等語，應非實在。此外，報社記者依被告發函內容為報導，此有證人
    即記者戊○○、丙○○到庭證述在卷，並有友山公司九十一年五月十七日友中字
    第三號函、剪報資料五份在卷可參。末查，參諸上開函文，其主旨即載明「花蓮
    縣政府工務局土木課長索賄不成濫用職權」等字眼，堪認被告並非僅在澄清友山
    公司就承包及施工過程而已，已明顯揭諸自訴人索賄之不實文字，故被告上開所
    辯，亦屬卸責之詞，不足採信。其犯行已堪認定，應予依法論科。
二、核被告所為，均係犯刑法第三百十條第二項之加重誹謗罪。爰審酌被告犯罪之動
    機、目的、手段、被告之品行、智識程度、犯罪所生之損害等一切情狀，量處如
    主文所示之刑，並諭知易科罰金之折算標準，以示懲儆。
據上論斷，應依刑事訴訟法第三百四十三條、第二百九十九條第一項前段、刑法第三
百十條第二項、第四十一條第一項前段，罰金罰鍰提高標準條例第一條前段、第二條
，判決如主文。
中      華      民      國    九十二    年      一      月      二      日
                              臺灣花蓮地方法院刑事庭
                                  法  官  鄭  培  麗
右正本證明與原本無異。
如對本判決不服，應於送達後十日內，向本院提出上訴狀。（應抄附繕本）告訴人或
被害人如對於本判決不服者，應具備理由請求檢察官上訴，其上訴期間之計算係以檢
察官收受判決正本之日期為準。
                                  法院書記官
中      華      民      國    九十二    年      一      月      六      日
附錄本判決論罪之法律條文：
刑法第三百十條第二項：
散布文字、圖畫犯前項之罪者，處二年以下有期徒刑、拘役或一千元以下罰金。


司法院資訊處製作；財團法人民間司法改革基金會備份。
